【裁判字號】    99,台上,4645
【裁判日期】    990722
【裁判案由】    公共危險
【裁判全文】
最高法院刑事判決            九十九年度台上字第四六四五號
上  訴  人  甲○○
選任辯護人  胡文英律師
上列上訴人因公共危險案件，不服台灣高等法院中華民國九十七
年九月十八日第二審關於公共危險部分之判決（九十七年度交上
訴字第一０八號，起訴案號：台灣台北地方法院檢察署九十六年
度偵字第二三一九一號），提起上訴，本院判決如下：
    主  文
原判決關於駕駛動力交通工具肇事，致人受傷而逃逸部分撤銷，
發回台灣高等法院。
    理  由
本件原判決認定上訴人甲○○於民國九十六年九月二十六日晚間
六時許，騎乘車牌號碼DNX－二一一號輕型機車，由南往北沿台
北市○○區○○路三段行駛，途經該路三段一六０巷口時，疏於
注意，撞及未依號誌燈指示闖紅燈、由西往東正行經行人穿越道
之被害人乙○○，致被害人受有左肩及下背挫傷等傷勢（上訴人
就過失傷害部分未提起第三審上訴）。詎上訴人於肇事後，竟未
停車查看被害人之傷勢，另基於肇事逃逸之犯意，駕駛機車加速
離開現場，適有路人徐慶榮、孫于力、曾谷百合子見狀，記下上
訴人所騎乘機車之車牌號碼，經警循線查獲等情。因而撤銷第一
審判決，就上開部分改判論處上訴人駕駛動力交通工具肇事，致
人受傷而逃逸罪刑，固非無見。
惟查：(一)、有罪之判決書，對被告有利之證據不採納者，應說明
其理由，為刑事訴訟法第三百十條第二款所明定。故有罪判決書
對於被告有利之證據，如不加採納，必須說明其不予採納之理由
，否則即難謂無判決不備理由之違誤。是事實審法院應於審判期
日就被告否認犯罪所為有利之辯解事項與證據，予以調查，而於
有罪判決理由內詳加論列，否則率行判決，即屬於法有違。原判
決認定上訴人有前揭犯行，係依憑證人徐慶榮、孫于力及曾谷百
合子，曾目擊肇事機車車牌號碼係DNX－二一一及D**－二一一（
原判決第三頁第十九行至第四頁第五行），為其主要論據之一。
然上訴人否認徐慶榮、孫于力、曾谷百合子證述各情係屬事實，
辯稱：原判決認定本件車禍發生之時間，係九十六年六月二十六
日晚間六時許，而依氣象局之資料顯示當日下午五時四十七分已
日落，何以徐慶榮、孫于力、曾谷百合子於晚間仍可看清楚車牌
號碼等，彼等證述各情並非事實（偵查卷第五十五頁、第一審卷
第九十八之一頁）等情，並提出交通部中央氣象局編製之九十六
年日出日沒時刻表（偵查卷第六十四頁）為證。又原判決說明：
本件案發時已屬日沒，且係下雨天（原判決第五頁第十二至十三
行）；及援引證人徐慶榮、孫于力、曾谷百合子證稱：機車撞及
被害人後，肇事人未下車查看處理，即快速離去（原判決第三頁
第二十二至二十三行、第二十八至二十九行、第四頁第三至四行
）等情。苟俱屬無訛，則徐慶榮、孫于力、曾谷百合子於上開視
線不良之情形下（徐慶榮並證稱：伊當時係站在汀洲路三段一六
０巷對面之全家便商店等情），於肇事機車撞及被害人後未停車
而迅即離去之瞬間，是否能看清肇事機車之車牌號碼，尚非全無
疑義。而上訴人上開辯解各情及所提出之證據，與徐慶榮、孫于
力、曾谷百合子不利於上訴人證述各情，是否屬實及是否得採為
不利於上訴人認定之依據攸關，自應詳予調查釐清論述說明。乃
原審就上情未詳予研求，復未說明上訴人上開辯解各情及所提出
之證據，何以不能為有利於上訴人論斷之理由，致上訴意旨得據
以指摘，其查證未盡且理由欠備，遽行判決，難昭折服。(二)、有
罪判決所記載之事實及理由，暨判決理由間之說明，前後均須互
相一致，復須與卷內之證據資料相適合，否則即屬判決理由矛盾
之違法。原判決認定上訴人有前揭犯行，係以證人「周美慶」遲
至九十七年五月二十一日，始至第一審作證，以其於黃昏市場擺
攤做生意，案發當時正值下班時間，逛街及購買人潮頗多，應無
暇觀察別人擺攤做生意之情形，其竟能詳細記憶案發當日上訴人
之一舉一動，甚或行蹤，其與常理不合（原判決第六頁第二至六
行）等情，為其主要論據之一。然稽諸第一審九十七年五月二十
一日審判筆錄之記載（第一審卷第一０五至一一三頁），並無所
謂「周美慶」之人曾於該審判期日出庭作證。乃原判決逕以與卷
內證據資料不盡相符之上開證據，遽為不利於上訴人認定之依據
，致上訴意旨得據以指摘，尚有未合。上訴意旨指摘原判決不當
，尚非全無理由。按第三審法院應以第二審判決所確認之事實為
判決基礎，刑事訴訟法第三百九十四條第一項前段定有明文。原
判決上述之違背法令，影響於事實之確定，本院無可據以為裁判
，應將原判決關於此部分撤銷，發回原審法院更為審判。
據上論結，應依刑事訴訟法第三百九十七條、第四百零一條，判
決如主文。
中    華    民    國  九十九  年    七    月  二十二  日
                      最高法院刑事第一庭
                          審判長法官  董  明  霈
                                法官  林  茂  雄
                                法官  張  祺  祥
                                法官  林  錦  芳
                                法官  洪  昌  宏
本件正本證明與原本無異
                                      書  記  官
中    華    民    國  九十九  年    七    月  二十九  日
                                                    ｍ

司法院資訊處製作；財團法人民間司法改革基金會備份。
